臺灣高等法院刑事判決
上　訴　人
即　被　告　丙○○
選任辯護人　施習盛律師
上列上訴人困強盜案件，不服台灣板橋地方法院九十五年度訴字
第二五一五號，中華民國九十六年五月十四日第一審判決（偵查
案號：台灣板橋地方法院檢察署九十五年度偵字第一七六三四號
），提起上訴，本院判決如下：
    主  文
原判決關於第一、二次強盜及定執行刑部分均撤銷。
丙○○犯攜帶兇器、夜間侵入住宅強盜罪，處有期徒刑肆年；扣
案之水果刀壹支沒收。又犯攜帶兇器、夜間侵入住宅強盜罪，處
有期徒刑年柒月；扣案之水果刀壹支沒收。
其他上訴駁回。
上揭撤銷改判部分與上訴駁回部分所處之刑，應執行有期徒刑捌
年陸月；扣案之水果刀壹支沒收。
    事  實
一、丙○○意圖為自己不法所有，分別有如下之加重強盜行為：
（一）民國九十五年七月九日凌晨一時四十分許，攜帶客觀上足
      供兇器使用之水果刀一支，尾隨甲○○及榮建紅進入其等
      住處之台北縣中和市○○街一九二巷六弄十五號一樓樓梯
      間，持上開水果刀架在榮女脖頸，並作勢揮砍周女，喝令
      二女將錢交出，以此強暴、脅迫方法，至使周、榮二女不
      能抗拒，分別拿出新台幣（下同）)五百餘元、二千元交
      付丙○○。丙○○得手後，隨即騎乘機車逃逸。
（二）同日約凌晨二時許（起訴書誤載為一時四十分許），攜持
      上揭水果刀，尾隨乙○○進入其住處之同上縣、市○○街
      十一巷二十一號一樓樓梯間，將刀架在林女脖頸，至使不
      能抗拒，而交付一千元予丙○○。其問，丙○○得悉林女
      僅與一名女兒同住，竟接續以水果刀架在林女脖額上，迫
      使林女帶領其上四樓住處，欲搜括財物，嗣因聽到門外有
      聲音，方始作罷逃離。
（三）於同年、月十九日下午二時許，攜帶該水果刀，尾隨丁○○進入其住處之同上縣、市○○街二巷二十一弄四之三號
      一樓樓梯間（白日侵入住宅部分，未據告訴），以刀自背
      後架在黃婦脖頸，並用一布條搗住黃婦口鼻，喝令拿出錢
      來，黃婦不從，丙○○竟持刀割斷黃婦所有之皮包肩帶，
      更拉其頭部撞擊鐵門（傷害罪嫌部分未據告訴），因黃婦
      奮力抵抗而未得逞。
（四）第三次犯行，經警據報循線於九十五年七月二十四日下午
      七時許，在台北縣新店市○○街二十九巷三弄九號一樓，
      查獲丙○○，並扣得水果刀一把；其餘二次犯行，因丙○○自首而查獲。
二、案經台北縣政府警察局中和分局（下稱中和分局）報告台灣
    板橋地方法院檢察署檢察官偵查起訴。
    理  由
壹、程序方面:
一、警詢筆錄刑求抗辯部分
(一)上訴人即被告丙○○抗辯其在警詢時之自白，除上揭第二次
    犯行之外，均係遭警刑求而為不實陳述，故第一、三次犯行
    之警詢自白，皆無證據能力云云。
 (二)惟查:
   1.被告於偵查中所謂警員刑求之方式，為：「警察恐嚇我，
     說有監視器拍到我，如果我不承認的話，他們要公佈我的
     資料」（見偵查卷第四十四頁）；於原審法院行羈押訊問
     時，卻改稱：「南勢角派出所警員威脅我，如果我不承認
     的話，會讓我死得很難看」（見聲羈卷第四頁）；在第一
     審審理中，乃謂遭刑求致傷（見原審卷第一宗第八十二、
     八十四頁）。微論所言遭警「恐嚇」之內容先後不同，更
     與嗣後所為被「毆打成傷」之情節相歧，是所為刑求抗辯
     ，是否可信，即待慎酌。
   2.原審為期慎密，就被告從警員查獲之始，以迄解送至檢察
     官偵查之整體過程，傳喚承辦之中和分局南勢角派出所員
     警林榮南、李俊賢、楊宜（所長）、吳萬成、梁景森、
     林志松、程慧光、涂正華到庭詰問、查證結果，一致堅稱
     絕無刑求取供之不法情形等語 (見原審卷第一宗第一四二
     至一四四頁、第二宗第十九至三十四頁）。
   3.調取該警所全部員警之照片供被告指認結果，被告亦未能
     指認出有打伊之人，更且供述逮捕員警、製作筆錄員警及
     解送員警均無一對其刑求等語（見原審卷第一宗第六十二
     頁）。又警訊筆錄錄音，經會同製作筆錄之員警、檢察官
     、被告暨其選任之辯護人勘驗結果，發現警員與被告於問
     答方面，均語氣平和，被告非但先後四次自陳員警無刑求
     ，警員甚且購買便當供被告食用，被告之母全程陪同在場
     ，更多次勸使被告用餐，警員規勸被告聽母之言，免令擔
     憂等情，有勘驗筆錄在卷可徵（見原審卷第一宗第一百至
     一二九頁）足見被告於警詢筆錄製作過程，並無遭不正取
     供之違法情形。
   4.台灣台北看守所九十五年十一月八日北所衛字第09500149
     41號函附件內外傷紀錄表，雖有被告「左側臉頰有瘀青」
     之記載 (見原審卷第一宗第九十七頁)，然據被告之母黃
     麗雲稱：「我到派出所時，有看到被告臉上臉腫腫的，下
     手臂還有擦傷，當天被告穿短袖」等語（見原審卷第一宗
     第八十六頁），則若張母之言為正確，何以該明顯之下手
     臂擦傷部分，於前述內外傷紀錄表竟未記載？故上揭瘀青
     尚難認係遭刑求所致。
   5.再衡諸人體受皮下傷害，通常係先呈紅腫，迨至出現瘀青
     現象，必經相當時程，被告於九十五年七月二十四日下午
     七時許經警逮獲，於翌（二十五）日入所羈押，有上揭紀
     錄表可稽，該傷是否確於警詢時遭毆所致，亦非無疑。
   6.綜合上述，被告所為刑求抗辯，自無可信，其自白具有證
     據能力。
二、被害人指認程序部分
    1.刑事訴訟法對於證人指認犯罪嫌疑人之程序，並未設有規
      範，實務運作上，固以真人列隊指認方式為妥適，但並非
      完全無例外，於犯罪嫌疑人有殊為明顯之特徵或近距離接
      觸時，仍得採取其他便宜措施，不能逕謂其指認方式違背
      法律規定，否認其證據能力。
    2.本件被告皮膚甚為黝黑，大異一般國人，具有明顯特徵，
      其體型確如證人所言「瘦瘦的」之情形，已經本院當庭勘
      驗明確 (見本院卷九十六年十月九日審判筆錄 )，警員係
      以其同仁三名及被告合照之照片，供被害人甲○○、丁○○指認，並由其等在偵查及原審當庭指認被告本人確定無
      訛，其中，周女且供稱: 「因為印象很深刻，記得被告的
      皮膚很黑，他靠得很近，長相我記得很清楚，不會認錯；
      當時的樓梯間有燈光，我們靠得很近，只有兩小步、面對
      面」（見原審卷第二宗第五十八、五十九頁）、「剛開始
      我以為是外勞，因為被告長得像外勞，但他講國語，有點
      腔調」（同上卷宗第六十頁）；丁○○亦述明：「強盜過
      程中我有看到被告的臉很黑」（見上卷宗第七十五、七十
      六頁）各等語，依照上開說明，應認被告質疑被害人對伊
      之指認程序不合法一節，要無可採。
三、證人榮建紅之警詢筆錄，雖屬審判外之陳述，但被告及其辯
    護人就其證據能力並無意見，辯護人曾多次閱卷，自已詳知
    上情，本院斟酌該證人於作成該警詢筆錄之情況，係在與其
    同時、同地遭強盜之被害人甲○○及被告警詢筆錄製作之後
    ，當不受警員強迫而為非出於自由意志之供述，其信用性無
    庸置疑，依刑事訴訟法第一百五十九條之五第二項規定，應
    認具有證據能力。
貳、實體方面:
一、關於第二次犯行部分:
（一）訊據被告就此部分犯行，坦承不諱，核與被害人乙○○指
      述被害經過無異，且有被告強盜用之水果刀一把扣案可資
      佐證，並有被告所用手機、內留林女電話號碼之螢幕照片
      存卷足參。
（二）被告雖辯稱：伊在知悉林女家境不佳之情況下，已經將款
      歸還林女，並未完成強盜行為，為中止犯云云。然查：林
      女在原審供證：「當時我剛上樓梯幾個階梯而已，就有人
      拿刀架在我脖子上，說把錢拿出來，我就跟他講我是單親
      家庭，不要傷害我，我還要養女兒，我就從皮包拿一千元
      紙鈔給他，他拿錢以後；問我：你一個人住？我說我跟我
      女兒住；他說：上去你家；就跟著我去屋內，當時刀子還
      架在我脖子上，我要開門時，我跟被告說：妳不能傷害我
      女兒；他說不會；我就開門進去，進門以後，我想緩和雙
      方的情緒，我不知道被告進來我家是又要拿錢或幹嘛，我
      就跟他聊天，我問他說：你為什麼要打劫人家？他說他媽
      媽因為骨刺開刀需要五萬，沒有錢，他說他打劫我之前，
      前面已經犯了兩件強盜案，他說他已經有打劫人家，剛假
      釋出來，坐十幾年的牢」、「當時我不能反抗」、「（問
      ：被告在整個過程中，有沒有將他強盜妳的一千元還給你
      ？）沒有；（問：被告說他有還你，你再拿給他？）沒有
      ，因為他如有還我，我收起來就好，幹嘛還給他」（見原
      審卷第六十七至六十九頁），可見被告此部分犯行已達既
      遂階段，上揭辯詞，無非避重就輕之語，並無可信。
二、關於第一、三次犯行部分:
（一）訊之被告矢口否認有此部分犯行，辯稱：甲○○與丁○○
      縱有遭強盜之事，但伊非強盜之人，此由伊不可能於短時
      間內，先後完成第一、二次犯行，且周女指稱歹徒持用西
      瓜刀，黃婦指稱歹徒騎乘白色機車各云云，均與伊所攜者
      係水果刀，所騎機車顏色分別為藍色或橙黃色者不同，伊
      在警詢時之自白，實遭刑求而不符事實，不能因此遽入伊
      此部分之罪云云。
（二）惟查：
    1.證人之陳述縱與實情稍異，但如無礙其基本社會事實之供
      述者，法院仍得本於調查所得之各項證據資料，在經驗法
      則及論理法則支配下，自由認定事實、適用法律，非謂證
      人所言其中一部分不實者，即應全部認為不可採信。
    2.被告確有為此部分犯行，業據被告在警詢時直言無隱，此
      項自白，並非刑求而得，已如前述，上情並經證人甲○○
      、丁○○在原審審理中到庭堅訴不移，且當場指認及行交
      詰問（見原審卷第二宗第五十八至六十六頁；第七十四至
      八十頁），其中，周女所供，尚與其同時、同地遭同一歹
      徒以同一強盜行為搶取財物之榮建紅，在警詢中異時、異
      地所陳者，並無二致（見原審卷第一宗第三十四、三十五
      頁）。
    3.被告所持用之扣案「水果刀」，刃長二十公分，刃寬二點
      五公分，柄長十一公分，要比一般通見之水果刀長，足供
      切西瓜之用，已經本院當庭勘驗明確（見本院卷九十六年
      十月九日審判筆錄），自不能以周、榮二女描述刀械為「
      西瓜刀」，遽認全無可信。
    4.衡諸一般人常因事起突然、心裡驚嚇、印象錯誤、記憶減
      退等情形，致事後所為某部分陳述不符實情，或各人手錶
      、時間概念不同，而有時間描述不夠精確之情狀，乃眾所
      週知之經驗法則與論理法則，黃婦在遭強盜奮力抵抗之餘
      ，雖就歹徒所乘之機車顏色，與被告所稱之顏色不一，但
      二人所謂強盜之基本社會事實既相同，尚不能因而全盤否
      定其供述之憑信性。周、榮二女所言之被強盜時間精確與
      否，亦無礙其二人被害之基本社會事實之認定。
    5.被告持刀抵住各被害婦女之頸部，客觀上足認被害人等無
      從予以抵抗，周女更明言：「當時我們 (按指周女與榮女
      ）很害怕、緊張，……連樓梯都爬不上去」（見原審卷第
      二宗第六十四頁）；榮女謂：「我不敢講話，因他尚將刀
      子架在我脖子上」（見原審卷第一宗第三十四頁)；黃婦
      坦言：「很害怕，嚇得都說不出話來」、「我有跌坐在地
      上」（見原審卷第二宗第八十一頁）各等語，可見被告之
      行為該當於強盜之構成要件。被告所辯各節，核係畏罪翻
      異飾卸之詞，不足採信，其犯行堪以認定。
三、
（一）按公寓樓下之「樓梯間」，雖僅係供各住戶出入通行，然
      就公寓之整體觀察，樓梯間為公寓之一部分，而與該公寓
      具有密切不可分之關係，是於夜間侵入公寓樓下之樓梯間
      ，即當然妨害居住之安全，符合於夜間侵入住宅之加重條
      件。又扣案水果刀之刀刃係金屬材質，客觀上足以傷害人
      之生命、身體、安全而具有高度危險性，屬兇器無訛。被
      告如上第一、二次之行為，均係犯刑法第三百三十第一項
      ，第三百二十一條第一項第一款、第三款之攜帶兇器於夜
      間侵入住宅加重強盜罪；第三次犯行則係犯同法第三百三
      十條第二項、第一項、第三百二十一條第一項第三款之攜
      帶兇器加重強盜未遂罪。被告所為第一次犯行，同時、同
      地對二人施以強暴、脅迫而強取財物，係一行為同時侵害
      二人之法益，為同種想像競合犯，應依刑法第五十五條規
      定從一重處斷；所為之第二次犯行，則為接續行為，僅應
      論以一個加重強盜罪。此第一、二次犯行，被害人並未報
      案，有中和分局九十六年八月十三日北縣警中刑字第0960
      036532號函在本院卷可稽，係因被告在警詢時自首，而經
      警就此二未發覺之罪進行調查，被告並因此接受裁判，爰
      依自首之規定減輕其刑。另第三次犯行部分，其已經著手
      於犯罪行為之實行，而尚未得逞，為未遂犯，依刑法第二
      十五條第二項後段規定減輕其刑。被告所犯上開三次加重
      強盜罪，犯意各別，被害法益不同，應分論併罰之。
（二）原審就被告所犯第三次強盜行為，適用刑法第三百三十條
      第一項、第二項、第三百二十一條第一項第三款、第二十
      五條、第三十八條第一項第二款之規定，審酌被告甫因另
      件盜匪案執行假釋出獄，不知反省悔悟，又為圖謀財，再
      行強盜，對於社會公安危害甚鉅，造成被害人黃婦生理、
      心理傷害，被告一度坦承犯罪，嗣叉翻供之態度等一切情
      狀，量處有期徒刑四年，扣案之水果刀一支，係屬被告所
      有，供犯罪所用之物，併宣告沒收。認事用法，經核並無
      違誤，應予維持。被告此部分上訴意旨，置原判決已經明
      自論斷之事項於不顧，猶執陳詞，否認犯罪，不能認為有
      理由，應予駁回。
（三）原審就被告所犯第一、二次強盜犯行，予以論科，固非無
      見。惟此二部分均符合自首情形，原判決未予斟酌減輕其
      刑，尚嫌未洽。被告就此上訴指摘其不當，應認有理由，
      應由本院就此二部分及所定執行刑部分予以撤銷改判。爰
      審酌被告已有盜匪案前科紀錄，仍在假釋中，竟故態復萌
      ，再行強盜，下手對象為婦女，所用刀械刃長，頗具威嚇
      力，造成被害人心理驚恐創傷，其中榮女更要求不願到庭
      再受訊 (詰)問，以免二度受傷，暨分別就被告犯罪後否
      認及坦承之態度等一切情狀，各量處如主文所示之刑。扣
      案之水果刀一支，亦同前述，併依法宣告沒收。及就所犯
      三罪依法定其應執行之刑，同如主文所示。
據上論斷，應依刑事訴訟法第三百六十九條第一項前段、第三百
六十八條、第三百六十四條、第二百九十九條第一項前段，刑法
第三百三十條第一項、第三百二十一條第一項第一款、第三款、
第五十五條、第五十一條第五款、第三十八條第一項第二款，判
決如主文。
中　　華　　民　　國　　96　　年　　10　　月　　23　　日
                  刑事第十九庭  審判長法  官  尤豐彥
                                      法  官  魏新國
                                      法  官　洪昌宏
以上正本證明與原本無異。
檢察官如不服本判決，應於收受送達後十日內向本院提出上訴書
狀，其未敘述上訴之理由者並得於提起上訴後十日內向本院補提
理由書（均須按他造當事人之人數附繕本）。
                                      書記官　王韻雅
中　　華　　民　　國　　96　　年　　10　　月　　23　　日
附錄本案論罪科刑法條全文：
中華民國刑法第330條
(加重強盜罪)
犯強盜罪而有第321條第1項各款情形之一者，處7年以上有期
徒刑。
前項之未遂犯罰之。
中華民國刑法第321條
 (加重竊盜罪)
犯竊盜罪而有左列情形之一者，處6月以上、5年以下有期徒刑
：
一  於夜間侵入住宅或有人居住之建築物、船艦或隱匿其內而犯
    之者。
二  毀越門扇、牆垣或其他安全設備而犯之者。
三  攜帶兇器而犯之者。
四  結夥三人以上而犯之者。
五  乘火災、水災或其他災害之際而犯之者。
六  在車站或埠頭而犯之者。
前項之未遂犯罰之。
